臺灣臺中地方法院刑事判決
110年度交訴字第404號
公  訴  人  臺灣臺中地方檢察署檢察官
被      告  NITEE PHUNSAWAT(中文名朋沙瓦，泰國籍)



            王永靖



上列被告因過失致死案件，經檢察官提起公訴（110年度偵字第2
6710號），被告於本院準備程序中均就被訴事實為有罪之陳述，
經合議庭裁定由受命法官獨任進行簡式審判程序，判決如下：
    主    文
NITEE PHUNSAWAT犯過失致人於死罪，處有期徒刑捌月。緩刑參
年。
王永靖犯過失致人於死罪，處有期徒刑陸月，如易科罰金，以新
臺幣壹仟元折算壹日。
    犯罪事實
一、NITEE PHUNSAWAT（中文名朋沙瓦，下稱朋沙瓦)於民國110
    年4月24日晚間8時許，騎駛電動自行車，應注意自行車不得
    附載坐人，竟違規附載其未配戴安全帽之友人PHUANGKON,PH
    ANUWAT(中文名潘努瓦，下稱潘努瓦)，沿臺中市大安區大安
    港路外側車道由東往西方向行駛，行經大安區大安港路與西
    濱公路設有行車管制號誌多岔路口，欲左轉至西濱公路時，
    本應注意慢車行駛至交岔路口左轉彎時，應繞越道路中心處
    左轉進入規定行駛車道內行進。但行駛於同向二車道以上之
    單行道右側車道或右側慢車道者，應依兩段方式進行左轉，
    且轉彎車應讓直行車先行，而依當時情形天候晴、夜間有照
    明、柏油路面、路面乾燥、無缺陷、無障礙物及視距良好，
    交通號誌運作正常，並無不能注意之情事，竟疏未注意及此
    ，未依規定兩段式左轉，亦未讓由直行車先行，即貿然自大
    安港路駛入上開交岔路口，欲左轉至西濱公路，適有王永靖
    騎乘車牌號碼000-000號普通重型機車，沿臺中市大安區大
    安港路由西往東方向行駛，行經上開設有行車管制號誌多岔
    路口時，本應注意車前狀況，並隨時採取必要之安全措施，
    而依當時同上之客觀環境，交通號誌運作正常，亦無不能注
    意之情事，亦疏未注意及此，即冒然直行駛入上開多岔路口
    ，兩車均閃煞不及，王永靖所駕駛之機車前車頭與朋沙瓦所
    騎駛之電動自行車右側車身遂於該多岔路口內發生碰撞，2
    車均人車倒地，朋沙瓦所附載之潘努瓦因此受有外傷性顱內
    及腦出血之傷害，經送醫救治後，仍於110年5月30日14時2
    分死亡。朋沙瓦、王永靖均於肇事後，於有犯罪偵查職權之
    機關或公務員知悉其犯罪前，在醫院向前來處理之警員坦承
    為肇事人，自首並接受裁判。
二、案經臺中市政府警察局大甲分局報告及臺灣臺中地方檢察署
    檢察官自動檢舉偵查起訴。
    理    由
一、上開犯罪事實，業據被告朋沙瓦、王永靖於警詢、偵查及本
    院準備程序、審理程序中坦承不諱（被告朋沙瓦部分：見相
    驗卷第17至20頁、第135至137頁、偵卷第13至15頁、本院卷
    第42、116頁；被告王永靖部分：見相驗卷第21至24頁、第 
    135至137頁、偵卷第13至15頁、本院卷第42、105頁），並
    有道路交通事故調查報告表㈠㈡、道路交通事故現場圖、案發
    現場暨車損照片、路口監視器翻拍照片、臺中市政府警察局
    大甲分局110年6月25日函檢送潘努瓦死亡案相驗相關資料（
    包含道路交通事故調告表、路口監視器翻拍照片、GOOGLE現
    場照片（以上見相驗卷第39至41頁、第43至89頁、第91至11
    1頁、第231至275頁）、道路交通事故談話紀錄表、證號查
    詢機車駕駛人（第43至45頁、第47頁）在卷可稽，且被害人
    潘努瓦因乘坐被告朋沙瓦之電動自行車，發生本案車禍事故
    後送醫不治死亡，亦有臺中市政府警察局大甲分局處理相驗
    案件初步調查報告暨相驗書、大甲李綜合醫院110年5月30日
    臨時死亡證明書、勘（相）驗筆錄、臺灣臺中地方檢察署檢
    驗報告書、臺中市政府警察局大甲分局110年6月2日函檢送
    相驗照片、臺灣臺中地方檢察署相驗屍體證明書、臺灣臺中
    地方檢察署檢察官相驗報告書附卷可考（以上見相驗卷第7
    、29、131頁、第145至152頁、第153至161頁、第227至229
    頁、第275頁），故被告2人前開任意性之自白，核與卷內事
    證相符，應堪採信。
二、按汽車行駛時，駕駛人應注意車前狀況，並隨時採取必要之
    安全措施；又按自行車不得附載坐人；慢車行駛至交岔路口
    ，其行進或轉彎，應依標誌、標線或號誌之規定行駛，無標
    誌、標線或號誌者，應依第102條及下列規定行駛：三左轉
    彎時，應繞越道路中心處左轉進入規定行駛車道內行進。但
    行駛於同向二車道以上之單行道右側車道或右側慢車道者，
    應依兩段方式進行左轉；汽車行駛至交岔路口，其行進、轉
    彎，應依下列規定：七、轉彎車應讓直行車先行。道路交通
    安全規則第94條第3項、第122條第1項第1款、第125條第1項
    、同條項第3款、第102條第1項第7款分別定有明文。經查：
　㈠被告朋沙瓦於前揭時、地騎駛電動自行車上路，自負有上開
    注意義務，且本案交通事故發生之時，係天候晴、夜間有照
    明、路面乾燥、無缺陷亦無障礙物、視距良好，交通號誌運
    作正常等情，有道路交通事故調查報告表㈠及現場照片在卷
    可稽（見相驗卷第39頁、第43至55頁），可見被告朋沙瓦當
    時並無不能注意之情事；而被告朋沙瓦於偵查、本院準備程
    序及審理程序中均自承其有過失，並於偵查中供稱：伊有看
    到前方機車過來，伊要閃過機車，但機車也往同一個方向撞
    過來，伊已儘量閃了，就是閃不過等語（見相驗卷第137頁
    ），足證被告朋沙瓦騎駛電動自行車至上開多岔路口時，確
    有未依規定採取兩段式左轉，復未注意其對向車道有無車輛
    駛近該交岔口且欲直行通過該路口，即逕自於上開路段貿然
    左轉駛入多岔路口，致其所騎駛之電動自行車右側車身與對
    向直行駛入該多岔路口之被告王永靖所騎乘之機車前車頭在
    多岔路口內發生碰撞而肇事，被告朋沙瓦就本案車禍之發生
    自有過失。
　㈡被告王永靖為領有合格駕駛執照之人，有證號查詢機車駕駛
    人查詢結果及道路交通事故調查報告表㈠在卷可參，自應注
    意及遵守上述道路交通安全之規定，是以，被告騎乘上開普
    通重型機車行駛至大安港路與西濱公路之多岔路口時，應確
    實注意有無車輛駛近該多岔路口，並隨時採取必要之安全措
    施。而本案事故發生時，客觀上並無不能注意之情事，業如
    前述，參以被告王永靖於偵查、本院準備程序及審理時均坦
    認本案過失，並自承：伊沒有注意到旁邊有自行車轉彎過來
    ，等伊發現的時候，對方已經從伊的左側過來等語（見相驗
    卷第137頁），足證被告王永靖於騎乘上開普通重型機車欲
    直行經過該多岔路口時，確實疏未注意該多岔路口內之車行
    狀況，即貿然直行進入多岔路口，致其所騎乘之普通重型機
    車前車頭與對向違規左轉彎之被告朋沙瓦所騎駛之電動自行
    車右側車身在多岔路口內發生碰撞而肇事，被告王永靖就本
    案車禍之發生，亦有過失。
　㈢且本案車禍事故，經送請臺中市車輛行車事故鑑定委員會鑑
    定之鑑定意見為：「朋沙瓦駕駛電動自行車，行至設有行車
    管制號不規則交岔路口依兩段方式、不當左轉，為肇事主因
    。王永靖駕駛普通重型機車，行經設有行車管制號誌不規則
    交岔路口，未注意車前狀況適採安全措施，為肇事次因」，
    有臺中市車輛行車事故鑑定委員會中市車鑑0000000 案鑑定
    意見書影本附卷可查（見偵卷第21至23頁），核與本院前揭
    認定相符，益證被告2人確有前述過失無疑。
　㈣綜上，被告朋沙瓦與王永靖就本案車禍之發生俱有過失，堪
    以認定。
三、被害人潘努瓦於前揭時、地，未配戴安全帽而乘坐被告朋沙
    瓦之電動自行車於前開多岔路口與被告王永靖所駕騎之機車
    發生碰撞而受有外傷性顱內及腦出血之傷害，經送醫救治後
    ，仍於110年5月30日14時2分死亡乙節，有上開有臺中市政
    府警察局大甲分局處理相驗案件初步調查報告暨相驗書、大
    甲李綜合醫院110年5月30日臨時死亡證明書、勘（相）驗筆
    錄、臺灣臺中地方檢察署檢驗報告書、臺中市政府警察局大
    甲分局110年6月2日函檢送相驗照片、臺灣臺中地方檢察署
    相驗屍體證明書、臺灣臺中地方檢察署檢察官相驗報告書等
    資料在卷可參，是以，被害人潘努瓦之死亡結果與被告2人
    之過失駕車行為間具有相當因果關係，亦堪認定。又依交通
    安全規則第115條之2第1款規定，電動自行車駕駛人應配戴
    乘坐機車用或自行車用之安全帽，被害人潘努瓦雖非駕駛人
    而係被告朋沙瓦附載之人，其仍應前揭規定配戴安全帽，以
    確保自身安全，惟被害人潘努瓦並未配戴安全帽，業經被告
    朋沙瓦於警詢及本院審理中陳明在卷（見相驗卷第20頁、本
    院卷第116頁），參以道路交通事故調查報告㈡中，就被害人
    潘努瓦是否配戴安全帽乙節勾選「不明」，及被害人潘努瓦
    因本案車禍事故受有外傷性顱內及腦出血之傷害，且最終係
    因前揭傷害而死亡，應可合理推論被害人潘努瓦並未配戴安
    全帽，頭部始會遭此重創，從而被告朋沙瓦供稱被害人潘努
    瓦未配戴安全帽乙節，應屬可採。惟被害人潘努瓦未配戴安
    全帽之行為雖係造成其死亡結果之合併原因，仍無從解免被
    告2人之過失責任。
四、綜上，本案事證明確，被告2人之過失犯行，均堪認定，應
    依法論科。
五、論罪科刑：
  ㈠核被告朋沙瓦、王永靖所為，均係犯刑法第276條之過失致人
    於死罪。
  ㈡又被告2人於肇事後，於職司犯罪偵查之警員據報到醫院處理
    但尚未發覺本件車禍之肇事者為何人前，當場向警員自首其
    為肇事者，並接受裁判，有臺中市政府警察局道路交通事故
    肇事人自首情形紀錄表2份在卷可按（見偵卷第37、41頁）
    ，均合於自首之要件，爰依刑法第62條前段之規定，就被告
    2人所犯之罪均減輕其刑。
  ㈢爰以行為人之責任為基礎，分別審酌被告朋沙瓦、王永靖分
    別騎駛電動自行車、普通重型機車行駛在道路時，本應謹慎
    小心，並遵守道路交通安全規則，以維參與道路交通用路者
    之安全，詎被告2人竟均疏未注意而各自有前述違反注意義
    務之過失行為，肇致本件車禍事故，並造成被害人潘努瓦不
    幸死亡之結果，對於被害人自身及其家屬均造成難以回復之
    損害，且被告朋沙瓦騎乘電動自行車違規附載潘努瓦，行至
    多岔路口，未依規定兩段式左轉，復未讓由直行車先行，過
    失情節嚴重，而被告王永靖騎乘機車行經多岔路口前，未依
    規定注意車前狀況，過失情節較輕，復斟酌被告2人犯後均
    坦認犯行，兼衡以被告朋沙瓦與被害人潘努瓦家屬以新臺幣
    （下同）30萬元達成和解（被告朋沙瓦及被害人潘努瓦之代
    理人於本院準備程序均稱二造已以口頭約定5萬元和解，嗣
    於審理期間改稱以30萬元和解，有本院公電話紀錄表、準備
    程序筆錄及審判筆錄可參），被告王永靖則因和解金額有所
    差距而未能成立和解（被告王永靖所投保之機車強制責任險
    ，業已賠付潘努瓦之繼承人200萬元，被告王永靖於偵查中
    供稱保險公司以666萬元為基礎，計算3成肇責，表示願賠償
    230萬元，惟被害人潘努瓦繼承人之代理人則稱家屬並未提
    出賠償金額，只希望除了保險理賠外，被告王永靖能表現誠
    意，且家屬認為保險金是法律規定的等語；嗣被告王永靖本
    院審判期日表示願賠償210萬元，代理人則表示無法接受，
    並希望被告王永靖再賠償50萬元（即不含強制險），並當庭
    提出刑事附帶民事訴訟，表明僅對被告王永靖請求損害賠償
    ，有上開偵查筆錄、本院公務電話記錄及本院準備程序筆錄
    、審判筆錄在卷可參），則以被告2人於本案之過失情節以
    觀，被告王永靖已先賠付200萬元，期間多次協調均因被害
    人潘努瓦之家屬未提出求償之金額及計算方式而無結果，再
    參諸被害人潘努瓦家屬對被告朋沙瓦、王永靖之請求數額暨
    其對被告王永靖所提出之刑事附帶民事訴訟請求，則被告王
    永靖未能於本院言詞辯論終結前與被害人潘努瓦之繼承人成
    立和解，實難認可全歸責於被告王永靖，暨酌以被告2人於
    本院自陳之教育智識程度及家庭經濟狀況等一切情狀（見本
    院卷第105、116頁），分別量處如主文所示之刑，並就被告
    王永靖部分諭知易科罰金之折算標準。
  ㈣又被告朋沙瓦未曾因故意犯罪受有期徒刑以上刑之宣告，有
    臺灣高等法院被告前案紀錄表附卷可憑，審酌被告因一時疏
    失，致罹刑典，其犯後坦承犯行，且與被害人家屬達成和解
    ，獲得家屬的諒解，足認被告朋沙瓦確有悔意，信其經此次
    偵審程序及刑之宣告後，應知所警惕而無再犯之虞，本院綜
    核各情，認上開所宣告之刑，以暫不執行為適當，爰依刑法
    第74條第1項第1款規定，諭知緩刑3年，以啟自新。
據上論斷，應依刑事訴訟法第273條之1第1項、第299條第1項前
段，刑法第276條、第62條前段、第41條第1項前段、第74條第1
項第1款，刑法施行法第1條之1第1項，判決如主文。
本案經檢察官尤開民提起公訴，檢察官黃芝瑋到庭執行職務。
中　　華　　民　　國　　111 　年　　5 　　月　　23　　日
                  刑事第八庭    法  官  江文玉
以上正本證明與原本無異。
如不服本判決應於收受判決後20日內向本院提出上訴書狀，並應
敘述具體理由；其未敘述上訴理由者，應於上訴期間屆滿後20日
內向本院補提理由書（均須按他造當事人之人數附繕本）「切勿
逕送上級法院」。
告訴人或被害人如不服判決，應備理由具狀向檢察官請求上訴，
上訴期間之計算，以檢察官收受判決正本之日起算。
                                書記官  黃珮華
中　　華　　民　　國　　111 　年　　5 　　月　　23　　日
附錄論罪科刑法條
中華民國刑法第276條
因過失致人於死者，處5年以下有期徒刑、拘役或50萬元以下罰
金。